【裁判字號】    98,交簡上,76
【裁判日期】    991025
【裁判案由】    過失傷害等
【裁判全文】
臺灣屏東地方法院刑事判決            98年度交簡上字第76號
上  訴  人  臺灣屏東地方法院檢察署檢察官
被      告  乙○○
            丁○○
            甲○○
上  一  人
選任辯護人  葉武侯律師
上列被告等因過失傷害等案件，經檢察官提起公訴（起訴案號：
97年度偵字第8461號），因被告等自白犯罪，經本院改為簡易判
決處刑（案號：98年度簡字第1289號），檢察官不服該判決提起
上訴，本院管轄之第二審合議庭判決如下：
    主  文
原判決關於乙○○過失傷害暨定執行刑部分，均撤銷。
乙○○犯過失傷害罪，處有期徒刑陸月，如易科罰金，以新臺幣
壹仟元折算壹日。
其他上訴駁回（即乙○○公共危險、丁○○頂替及甲○○隱避犯
人部分）。
前開檢察官就乙○○部分上訴經駁回部分，所處有期徒刑月，
與第二項撤銷改判部分所處之刑，應執行有期徒刑柒月，如易科
罰金，以新臺幣壹仟元折算壹日。
    事  實
一、乙○○於民國97年11月20日16時45分許至18時50分許（起訴
    書誤載為16時許至19時），在屏東縣林邊鄉某卡拉OK店飲用
    啤酒後，明知於酒後其控制力及注意力已達不能安全駕駛動
    力交通工具之程度，竟仍於同日18時50分許（起訴書誤載為
    19時許），駕駛車牌號碼ZP-5530 號出租小客車（起訴書及
    原判決均誤為自用小客車），搭載丁○○、甲○○、郭家郎
    等人，沿國道3 號高速公路由南至北方向行駛，下長治交流
    道後，再沿屏東縣長治鄉○○路由東向西往崙上方向行駛，
    於同日20時13分許駛至屏東縣長治鄉○○路555 號前，其本
    應注意行車速度，不應超過規定之最高時速，並應注意車前
    狀況，隨時採取必要之安全措施，復依當時天候晴、夜間有
    照明、柏油乾燥路面、路面無缺陷亦無障礙物、視距良好，
    並無不能注意之情形，惟因酒後反應遲鈍、注意力不集中，
    而未注意其同向前方適有丙○○騎乘車牌號碼PHF-707 號機
    車，搭載其母戊○○，竟以逾60公里速限之70至80公里時速
    高速行駛，致其所駕駛之上開小客車之右前車燈處撞及丙○○機車車尾，造成丙○○及戊○○人車倒地，丙○○因此受
    有胸腹部及左下肢輾壓損傷、左腰側皮下血腫、左肩胛骨骨
    折、左腰椎側第2-4 腰椎橫突骨折、臉部及肢體多處擦傷及
    挫傷、上排牙齒斷2 顆等傷害；戊○○則受有左踝骨折併脫
    臼、頭部外傷併頭皮撕裂傷、臉部多處擦傷等傷害。乙○○
    於當日22時7 分許接受酒測，呼氣酒精濃度仍高達每公升0.
    7 毫克。
二、丁○○明知乙○○係駕車肇事致人受傷之人，竟基於意圖使
    乙○○隱避上開犯行而頂替之單一犯意，先於同日20時30分
    許員警到達現場時，向處理事故之員警偽稱其係前開小客車
    駕駛人云云，並接續於同日23時35分許，在屏東縣政府警察
    局屏東分局長治分駐所（下稱長治分駐所），接受員警詢問
    並製作第1 次調查筆錄時，頂替乙○○駕車肇事，使有實質
    審查權之員警製作錯誤之調查筆錄、不解送人犯報告書、調
    查報告、道路交通事故調查報告表、道路交通事故現場圖，
    以及屏東縣政府警察局道路交通事故肇事人自首情形紀錄表
    、屏東縣政府警察局道路交通事故當事人酒精測定記錄表、
    刑法第185 之3 案件測試觀察紀錄表，向承辦員警虛偽承認
    係上開車禍事件之犯罪嫌疑人而為乙○○頂替。嗣於翌日（
    21日）21時許，因丁○○至財團法人屏東基督教醫院探視戊○○之傷勢，丙○○之父葉文勇責問其何以年輕、看起來乖
    乖，卻酒駕肇事，心覺不必為人擔罪，始供出上情。
三、甲○○亦明知乙○○係駕車肇事致人受傷之人，竟基於意圖
    使乙○○隱避上開犯行之犯意，於97年11月20日22時35分許
    ，在長治分駐所接受員警詢問並製作第1 次調查筆錄時，謊
    稱駕駛人係丁○○，而使乙○○隱避。嗣因丁○○供出上情
    ，始循線查悉。
四、案經丙○○、戊○○訴由屏東縣政府警察局屏東分局報請臺
    灣屏東地方法院檢察署檢察官偵查起訴後，經被告等均自白
    犯罪，本院爰改以簡易判決處刑。
    理  由
壹、證據能力方面：
    按傳聞法則之重要理論依據，在於傳聞證據未經當事人之反
    對詰問予以核實，乃予排斥，惟若當事人已放棄對原供述人
    之反對詰問權，於法院審判時表明同意該等傳聞證據可作為
    證據，基於證據資料愈豐富，愈有助於真實發現之理念，並
    貫徹刑事訴訟法修法加重當事人進行主義之精神，確認當事
    人對於證據能力有處分權之制度，傳聞證據經當事人同意作
    為證據，法院認為適當者，亦得為證據。本件被告乙○○、
    丁○○、甲○○及其辯護人，於本院言詞辯論終結前，對於
    卷附具有傳聞證據性質之證據，均已知其情，然未聲明異議
    ，本院復斟酌各該證據並非非法取得，亦無證明力明顯過低
    之情形，以之作為證據，應屬適當，是依刑事訴訟法第159
    條之5 第1 項規定，應認該等證據均得採為證據。
貳、實體方面：
一、上開犯罪事實，業經被告乙○○、丁○○、甲○○分別於警
    詢、偵查、原審及本院審理時，坦承不諱（乙○○部分見警
    卷第7 至9 頁，偵卷第17至18頁、第22頁，原審卷第55頁，
    本院卷第38頁、第303 頁反面至第304 頁正面；丁○○部分
    見警卷第18至19頁，偵卷第7 至8 頁，原審卷第55頁，本院
    卷第38頁、第304 頁正面；甲○○部分見偵卷第6 至7 頁，
    原審卷第55頁，本院卷第28頁、第304 頁正面）；互核其言
    ，亦大致相符。復與證人即告訴人丙○○、戊○○，及證人
    即乙○○同車友人郭家郎、證人即丙○○之父葉文勇分別於
    警詢及偵查中之證述均相符合（丙○○部分見警卷第22至23
    頁，偵卷第21頁；戊○○部分見警卷第26至27頁，偵卷第5
    至6 頁；郭家郎部分見警卷第28至29頁；葉文勇部分見警卷
    第30至31頁）。此外，尚有屏東縣警察局屏東分局不解送人
    犯報告書、調查報告、道路交通事故調查報告表、道路交通
    事故現場圖、屏東縣政府警察局道路交通事故肇事人自首情
    形紀錄表、屏東縣政府警察局道路交通事故當事人酒精測定
    記錄表（乙○○）、刑法第185 之3 案件測試觀察紀錄表（
    乙○○）、車籍查詢—基本資料詳細畫面、證號查詢機車駕
    駛人、屏東縣警察局指揮中心受理110 報案紀錄單、屏東縣
    警察局道路交通事故當事人登記聯單、財團法人屏東基督教
    醫院診斷證明書、屏東縣警察局屏東分局道路交通事故初步
    分析研判表、車禍現場及車損照片、高雄榮民總醫院診斷證
    明書等件附卷可資佐證（依次見警卷第2 頁、第3 頁、第32
    頁、第33頁、第40頁、第34頁、第37頁、第38頁、第52頁、
    第53頁、第55頁、第56頁、第59頁，偵卷第9 頁、第24頁）
    。被告3 人前揭任意性自白既核與事實相符，自得採為論罪
    科刑之依據。本件事證已臻明確，渠3 人上揭犯行均堪認定
    。
二、核被告乙○○所為，係犯刑法第185 條之3 之服用酒類不能
    安全駕駛動力交通工具而駕駛罪、同法第284 條第1 項之過
    失傷害罪。被告乙○○汽車駕駛人，酒醉駕車，因而致人受
    傷，依法應負刑事責任，前已述及，應依道路交通管理處罰
    條例第86條第1 項規定，加重其刑。被告乙○○以一過失駕
    駛行為，同時致丙○○、戊○○2 人受傷，觸犯構成要件相
    同之罪，為想像競合犯，應依刑法第55條前段之規定，從一
    重處斷。被告乙○○所犯上開2 罪，犯意各別、行為互殊，
    應予分論併罰。次核被告丁○○所為，係犯刑法第164 條第
    2 項、第1 項之頂替罪。被告丁○○前後多次頂替行為，時
    間緊接、事件相同，應係出於同一頂替犯意接續而為，僅侵
    害同一法益，應論以接續犯（至公訴意旨雖未敘及被告丁○○於97年11月20日23時35分許在長治分駐所，接受員警詢問
    並製作第1 次調查筆錄時，頂替乙○○駕車肇事，使有實質
    審查權之員警製作錯誤之不解送人犯報告書、調查報告、道
    路交通事故調查報告表、道路交通事故現場圖，以及屏東縣
    政府警察局道路交通事故肇事人自首情形紀錄表、屏東縣政
    府警察局道路交通事故當事人酒精測定記錄表、刑法第185
    之3 案件測試觀察紀錄表，向承辦員警虛偽承認係上開車禍
    事件之犯罪嫌疑人而為乙○○隱避頂替等行為，然因此等部
    分與起訴部分具有接續犯之單純一罪關係，應為起訴效力所
    及，本院自得併予審究）。另按，刑法第164 條第1 項規定
    所稱之「使之隱避」，乃指藏匿以外使犯人隱蔽逃避之方法
    而言，並不以使之隱避於確定之一地點為必要（最高法院77
    年臺非字第10號判決意旨參照）。又本條所謂之「犯人」，
    不以起訴後之人為限，凡觸犯刑罰法規所規定之罪名者，不
    問其觸犯者係普通法或特別法、實質刑法或形式刑法，只須
    其為實施犯罪行為之人，且所犯之罪不問已否發覺或起訴或
    判處罪刑，均屬此之所謂「犯人」（最高法院87年度臺上字
    第757 號判決意旨參照），被告甲○○以謊稱被告丁○○為
    肇事駕駛人，使真正肇事者即被告乙○○得以隱蔽逃避，核
    其所為，係犯刑法第164 條第1 項使犯人隱避罪。公訴意旨
    認被告甲○○所為，應論以刑法第164 條第2 項之頂替罪，
    容有誤會，惟因此二者之社會基本事實相同，爰依法變更起
    訴法條。再按，被告丁○○頂替人犯行為，被告甲○○不可
    能共同參與之，蓋頂替之者，僅被告丁○○一人而已，被告
    甲○○非本罪之共同正犯（司法院（81）廳刑一字第13529
    號審查意見參照），是公訴意旨認被告甲○○與被告丁○○
    共犯刑法第164 條第2 項之頂替罪，亦有誤會。
三、原審就被告乙○○公共危險、被告丁○○頂替、被告甲○○
    使人隱避等犯行，認被告3 人罪證明確，因而適用刑事訴訟
    法第300 條，刑法第185 條之3 、第164 條第2 項、第1 項
    、第55條前段、第41條第1 項前段、第74條第1 項第1 款，
    刑法施行法第1 條之1 等規定，並審酌被告乙○○明知酒精
    成分對人之意識能力具有不良影響，飲酒後將導致對於周遭
    事務之辨識及反應能力較平常薄弱，倘行駛於道路上，將對
    自身及一般往來公眾造成高度危險，仍於服用酒類後，貿然
    駕駛小客車，致追撞他車肇事，且迄未能與被害人丙○○、
    戊○○達成和解；被告丁○○為圖脫免被告乙○○之刑責，
    竟出面頂替，不僅不當阻礙國家刑罰權之行使，且有妨礙本
    件車禍肇責被發覺之虞，自應受相當之刑事非難；被告甲○○亦隱避被告乙○○之犯罪，造成司法資源浪費，亦使被害
    人無法順利向真正加害人求償，實有不該。惟衡之被告乙○○、丁○○先前均無任何犯罪前科，素行良好；被告甲○○
    僅曾因詐欺案件，經本院以97年度簡上字第83號判處有期徒
    刑5 月，緩刑2 年確定（此有臺灣高等法院被告前案紀錄表
    在卷可按），又被告3 人於原審審理時均坦承犯行之犯罪後
    態度等一切情狀，各量處被告乙○○有期徒刑3 月（公共危
    險部分）、被告丁○○有期徒刑3 月、被告甲○○拘役59日
    ，並就被告乙○○、丁○○部分諭知以新臺幣（下同）1,00
    0 元折算1 日，就被告甲○○部分諭知以2,000 元折算1 日
    之易科罰金折算標準。復說明被告丁○○前未曾受有期徒刑
    以上刑之宣告，此有臺灣高等法院被告全國前案紀錄表在卷
    可佐，其因一時短於思慮致罹刑章，且屬初犯，信其經此刑
    之宣告後，應知警惕而無再犯之虞，因認其所受宣告之刑以
    暫不執行為當，爰對被告丁○○宣告緩刑2 年。經核原判決
    此等部分之認事用法，均無不合，量刑亦屬允當，檢察官上
    訴意旨，指摘原判決就此等部分量刑過輕，且對被告丁○○
    為緩刑之宣告顯失衡平而有不當，為無理由，均應予駁回。
四、原審就被告乙○○過失傷害犯行，論處被告乙○○罪刑，固
    非無見。惟按，「汽車駕駛人，無駕駛執照駕車、酒醉駕車
    、吸食毒品或迷幻藥駕車、行駛人行道或行經行人穿越道不
    依規定讓行人優先通行，因而致人受傷或死亡，依法應負刑
    事責任者，加重其刑至二分之一。」道路交通管理處罰條例
    第86條第1 項定有明文。被告乙○○既為汽車駕駛人，其酒
    醉駕車，因而致人受傷，依法應負刑事責任，有如前述，自
    應依道路交通管理處罰條例第86條第1 項規定加重其刑，原
    判決疏未論究及此，尚有未合。檢察官上訴意旨執此主張原
    判決此部分不當，且指摘原判決就此部分量刑過輕，難謂無
    理由，自應由本院將此部分暨定執行刑部分予以撤銷改判。
    爰審酌被告乙○○明知飲酒後不得駕車，竟仍於飲用酒類後
    ，貿然駕駛小客車上路，並追撞他車以致肇事，且迄未能與
    被害人丙○○、戊○○達成和解；復衡及被害人2 人受傷程
    度非輕，及被告於審判中坦承犯行等一切情狀，量處有期徒
    刑6 月，並斟酌被告乙○○從事服務業，教育程度係國中畢
    業，家庭經濟狀況貧寒（此見乙○○警詢筆錄受詢問人欄所
    載即明）等情狀，諭知以1,000 元折算1 日之易科罰金折算
    標準；復與前開公共危險上訴駁回部分之刑，定其應執行刑
    為有期徒刑7 月，並諭知以1,000 元折算1 日之易科罰金折
    算標準。
五、至檢察官上訴書雖主張被告乙○○前揭過失傷害行為，業已
    造成告訴人丙○○達重傷害之程度，惟經本院送請長庚醫療
    財團法人高雄長庚醫院鑑定結果，告訴人丙○○前揭傷害，
    並無達肢體身心障礙程度，有該院鑑定書1 份在卷可憑（見
    本院卷第273 至274 頁）；檢察官復當庭表示不以之為上訴
    之理由，是本院自無就之再予論述之必要，附此敘明。
據上論結，應依刑事訴訟法第455 條之1 第1 項、第3 項、第36
8 條、第369 條第1 項前段、第364 條、第299 條第1 項前段，
刑法第284 條第1 項、第55條前段、第41條第1 項前段、第8 項
、第51條第5 款，道路交通管理處罰條例第86條第1 項，刑法施
行法第1 條之1 ，判決如主文。
本案經檢察官鍾佩真到庭執行職務。
中    華    民    國    99    年    10    月    25    日
                  刑事第二庭    審判長法  官  徐美麗
                                      法  官  楊宗翰
                                      法  官  薛侑倫
以上正本證明與原本無異。
不得上訴。
中    華    民    國    99    年    10    月    25    日
                                      書記官  溫訓暖
附錄本判決論罪科刑法條：
《刑法第284條》
因過失傷害人者，處 6 月以下有期徒刑、拘役或 5 百元以下罰
金，致重傷者，處1 年以下有期徒刑、拘役或5 百元以下罰金。
從事業務之人，因業務上之過失傷害人者，處 1 年以下有期徒刑
、拘役或1 千元以下罰金，致重傷者，處 3 年以下有期徒刑、
拘役或2 千元以下罰金。
《刑法第185條之3》
服用毒品、麻醉藥品、酒類或其他相類之物，不能安全駕駛動力
交通工具而駕駛者，處1 年以下有期徒刑、拘役或科或併科15萬
元以下罰金。
《刑法第164條》
藏匿犯人或依法逮捕拘禁之脫逃人或使之隱避者，處 2 年以下有
期徒刑、拘役或 5 百元以下罰金。
意圖犯前項之罪而頂替者，亦同。

司法院資訊處製作；財團法人民間司法改革基金會備份。
